【裁判字號】    95,台上,5343
【裁判日期】    950928
【裁判案由】    違反槍砲彈藥刀械管制條例
【裁判全文】
最高法院刑事判決            九十五年度台上字第五三四三號
上  訴  人  甲○○
            乙○○
上列上訴人等因違反槍砲彈藥刀械管制條例案件，不服台灣高等
法院中華民國九十五年五月三十日第二審更審判決（九十四年度
重上更(三)字第一七三號，起訴案號：台灣板橋地方法院檢察署八
十九年度偵字第二一五五七、二一五五八、二二七○二、二三一
八○號，九十年度偵字第一二二四、一五○二、三一四一、三五
七三、四○○三號），提起上訴，本院判決如下：
    主  文
原判決關於甲○○、乙○○部分撤銷，發回台灣高等法院。
    理  由
本件原判決撤銷第一審關於上訴人甲○○、乙○○販賣衝鋒槍部
分之判決，改判論處其共同連續未經許可，販賣手槍罪刑。固非
無見。惟查：(一)上訴人等因違反槍砲彈藥刀械管制條例案件，經
原審分別判處甲○○處無期徒刑，褫奪公權終身，併科罰金新台
幣一千萬元，罰金如易服勞役，以罰金總額與六個月之日數比例
折算；乙○○處有期徒刑十六年，併科罰金新台幣五百萬元，罰
金如易服勞役，以罰金總額與六個月之日數比例折算。然上訴人
等於犯罪時刑法第四十二條第二、三項規定：「易服勞役以一元
以上三元以下折算一日，但勞役期限不得逾六月」、「罰金總額
折算逾六個月之日數者，以罰金總額與六個月之日數比例折算」
。而上訴人等行為時易服勞役之折算標準，業據修正前罰金罰鍰
提高標準條例第二條前段規定，就其原定數額提高為一百倍折算
一日，則本件上訴人等行為時易服勞役之折算標準，應以銀元三
百元折算一日，即新台幣九百元折算一日。惟民國九十五年七月
一日修正公布施行之刑法第四十二條第三、五項規定：「易服勞
役以新台幣一千元、二千元或三千元折算一日，但勞役期限不得
逾一年」、「勞役總額折算逾一年之日數者，以罰金總額與一年
之日數比例折算」。比較新舊法結果，修正後易服勞役折算標準
固較有利於上訴人等，但其勞役期限，則以修正前之規定較有利
於上訴人等，自應依刑法第二條第一項規定，分別適用最有利於
行為人之法律。原審於判決時，未及依刑法第二條第一項之規定
為新舊法之比較適用，就此以言，仍難謂無判決適用法則不當之
違法，自屬無可維持；因易服勞役之折算標準，及易服勞役之期
限審定，關乎事實審審判職權之行使，本院無從自為判決。(二)原
判決認定甲○○所為，係犯刑法第二百十六條、第二百十條、第
二百十二條行使偽造私文書及行使偽、變造特種文書罪，同法第
二百十四條使公務員登載不實罪，以及懲治走私條例第二條第一
項私運管制物品罪，槍砲彈藥刀械管制條例第七條第一項未經許
可販賣手槍罪、運輸手槍罪與同條例第十二條第一項未經許可販
賣子彈罪、第十三條第一項未經許可販賣、運輸槍砲零件罪。所
犯共同走私進口槍彈部分，行使偽造私文書及行使偽、變造特種
文書罪、使公務員登載不實罪、私運管制物品罪，販賣、運輸手
槍罪，販賣、運輸子彈罪，運輸、販賣槍砲零件罪之犯行，時間
緊接，構成要件相同，各應依連續犯之規定論以一罪，並加重其
刑。又所犯行使偽造私文書及行使偽造特種文書罪、使公務員登
載不實罪、未經許可販賣、運輸手槍罪間，有方法結果之牽連關
係，應依刑法第五十五條之規定，從一重之販賣手槍罪處斷；乙
○○所為，係犯槍砲彈藥刀械管制條例第七條第一項之未經許可
，販賣手槍、運輸手槍罪，同條例第十二條第一項之未經許可，
販賣、運輸子彈罪，第十一條第一項未經許可，販賣其他可發射
金屬或子彈具有殺傷力之槍枝罪。上開販賣手槍及子彈之行為，
時間緊接，構成要件相同，顯係基於概括犯意而為之，各應依連
續犯之規定，分別論以一罪，並加重其刑。又所犯未經許可，運
輸手槍罪及販賣手槍罪間，有方法結果之牽連關係，應從一重之
未經許可，販賣手槍罪處斷等情。惟查上訴人等行為後，九十四
年二月二日修正公布之刑法，自九十五年七月一日施行，修正後
之刑法刪除第五十五條牽連犯及第五十六條連續犯之規定。比較
新舊法之結果，修正前之規定似對上訴人等較為有利，仍應適用
行為時法。原審於判決時，亦未及依刑法第二條第一項之規定為
新舊法之比較適用，同有判決適用法則不當之可議。(三)犯罪事實
應依證據認定之，有罪之判決書內並應將認定犯罪事實所憑之證
據，於理由內記載，刑事訴訟法第一百五十四條第二項、第三百
十條第一款定有明文，此項證據，自係指實際上確係存在，就該
案卷宗不難考見者而言，如判決書內所記載之證據，與原卷內容
顯不相符，即其判決基以認定犯罪之根據實際上並不存在，自屬
採證違法。原判決事實認定: 「八十九年一月間，由甲○○自柬
埔寨不詳姓名年籍之人購得克拉克、掌心雷、捷克CZ廠製CZ七五
、CZ九九、九○手槍、『點三八左輪手槍』及其他不詳型式槍枝
等均屬槍砲彈藥刀械管制條例第四條所管制之槍枝十支』，及『
約五百多發之上開管制槍枝之子彈』……由張淑惠持其不知情之
胞弟張今一之國民身分證委由不知情之晁祥股份有限公司職員，
偽造以張今一名義申報之進口報單私文書一張，由該報關行不知
情之職員持向財政部台北關申報自柬埔寨進口……進口後，由乙
○○、蘇元德二人，夥同甲○○、張淑惠共同基於運輸槍彈犯意
聯絡及行為分擔，在台北市○○○路、梧州街口接貨後，共同運
輸至台北縣中和市○○路○段一一四巷十弄十七號二樓拆解起出
槍彈，由甲○○取走全部槍彈，將之藏放於台北縣土城市世華聯
合銀行土城分行以他人名義申請承租之保險箱內，伺機販賣圖利
」等情。但該等槍彈並未扣案鑑定。又如何認定其具有「殺傷力
」、「破壞力」？原判決並未敘明上訴人等走私販賣上開「點三
八左輪手槍」及「約五百多發子彈」具有「殺傷力」、「破壞力
」之理由及其所憑之依據，徒以：「點三八左輪手槍及約五百多
發子彈雖未扣案，致無法鑑定其是否具有『殺傷力』、『破壞力
』，惟依上訴人等所述上開未扣案之槍彈既已販出，足認上開未
扣案之槍彈理應具有『殺傷力』、『破壞力』，否則購入者購之
何用？上訴人等焉能販售得利？」等詞，認定上訴人等確有運輸
販賣該等槍彈犯行，以臆測之詞，推定犯罪事實，非但其採證有
違證據法則，遽行判決，自亦不足以昭信服。(四)刑事訴訟法第三
百七十九條第十四款所謂判決理由矛盾，指所載理由，彼此牴觸
互相齟齬，如主文之宣示與事實之記載及理由之說明不相一致，
或理由中之說明前後矛盾而言。原判決事實就上開未扣案之點三
八左輪手槍及約五百多發子彈前稱：「伺機販賣圖利」（即尚未
出售）（原判決事實二之(一)）。後謂：「皆已販出」（原判決理
由貳之一之(十)），其事實之記載與理由之說明前後矛盾，併有判
決理由矛盾之違法。以上為上訴意旨所指摘及本院得依職權調查
之事項，應認原判決關於甲○○、乙○○部分，仍有發回更審之
原因。
據上論結，應依刑事訴訟法第三百九十七條、第四百零一條，判
決如主文。
中    華    民    國  九十五  年    九    月  二十八  日
                      最高法院刑事第二庭
                          審判長法官  紀  俊  乾
                                法官  黃  正  興
                                法官  陳  東  誥
                                法官  劉  介  民
                                法官  郭  毓  洲
      本件正本證明與原本無異
                                      書  記  官
中    華    民    國  九十五  年    十    月    二    日
                                                      V


司法院資訊處製作；財團法人民間司法改革基金會備份。
